最　高　行　政　法　院　判　決　　　　　　　　　　九十三年度判字第五九八號
　　上　訴　人　豪華大戲院股份有限公司
　　代　表　人　乙○○
　　被 上訴 人　臺北市政府工務局
　　代　表　人　甲○○
右當事人間因建築法事件，上訴人對於中華民國九十二年一月八日臺北高等行政法院
九十年度訴字第六八八五號判決，提起上訴，本院判決如左：
　　主  文
上訴駁回。
上訴審訴訟費用由上訴人負擔。
　　理  由
一、本件上訴人在原審起訴意旨略以：上訴人所有臺北市○○區○○街二段八十九號
    一、二、三樓建築物（以下簡稱系爭建築物），係開設「豪華大戲院」，前委託
    經內政部認可之建築物公共安全檢查專業機構「史景雄建築師事務所」辦理民國
    （以下同）八十九年度建築物公共安全檢查簽證，發現有「內部裝修材料現場部
    分牆面使用易燃材料」部分不合格。經上訴人於九十年三月一日檢具由「史景雄
    建築師事務所」簽證之「建築物防火避難設施與設備安全檢（複）查報告書」，
    並提出改善計畫及於九十年三月三日前自行改善期限等書面向被上訴人申請備查
    。經被上訴人以九十年三月十四日北市工建字第九○四一一四三○○○號通知書
    通知以：「准予報備，列管定期檢查，並於九十年四月九日前改善，再行申報。
    」惟查系爭建築物逾期未再行辦理申報，經被上訴人審認上訴人違反建築法第七
    十七條第一項、第三項規定，乃依同法第九十一條第一項規定，以九十年五月十
    七日北市工建字第九○四三一○八九○○號函處以上訴人新臺幣（以下同）六萬
    元罰鍰，並限於九十年六月十四日前改善完竣並補辦理申報。上訴人不服，循序
    提起本件行政訴訟。按上訴人前於八十九年十二月三十一日就系爭建築物委託「
    史景雄建築師事務所」向被上訴人辦理八十九年度建築物公共安全檢查簽證，發
    現須改善部分，業已於九十年二月完成防火塗料的施工，並委託該事務所向被上
    訴人辦理建築物防火避難設施與設備安全檢查改善計劃書，訂於九十年三月三日
    改善完成，上訴人確已於限期改善期日九十年四月九日屆至前，針對申報缺失部
    分，完成改善作業，並依通知改善事項於改善完竣後，委請該事務所復審。上訴
    人之申報作業既經補正，自無建築法第九十一條第一項之適用。退步言之，縱上
    訴人欲依該處分再行辦理申報手續，惟查該處分中並無要求應於九十年四月九日
    以前「完成再申報作業」，基於行政處分明確性原則，原處分既未載明確定之期
    限，則不得謂受處分人有遵期作為之義務。為此請判決將原處分及訴願決定均撤
    銷等語。
二、被上訴人則以：上訴人應為配合建築物公共安全推動制度，續按規定履行其公共
    安全檢查簽證申報義務。故上訴人未於限期改善期滿再行申報，違反建築法第七
    十七條第三項規定之情節甚明。本件被上訴人係針對系爭建築物所有權人、使用
    人未於九十年四月九日期限前補辦建築物公共安全檢查簽證，而處以罰鍰，上訴
    人主張理由皆係推諉卸責之詞。被上訴人依建築法第九十一條第一項規定，按其
    所影響層面，所為之罰鍰額度為最低限額，核與比例原則相符等語，資為抗辯。
三、原審斟酌全辯論意旨及調查證據結果，以：按建築法第七十三條執行要點、建築
    物公共安全檢查簽證及申報辦法之規定，戲院屬Ａ類（公共集會類）第一組（Ａ
    ─１），「供集會、表演、社交，且具觀眾席及舞臺之場所」；又戲院是為每一
    年須辦理申報一次之場所，且檢查申報期限係自每年十一月一日起至十二月三十
    一日止。故系爭建築物之所有權人、使用人依規定有辦理該建築物公共安全檢查
    簽證申報之法定作為義務，即應於申報期間之始日往前推算三十日前委託專業機
    構或人員辦理檢查，且應於八十九年十二月三十一日以前辦理建築物公共安全檢
    查申報手續，上訴人遲至九十年三月一日始辦理申報，已屬延遲申報。嗣被上訴
    人以九十年三月十四日北市工建字第九○四一一四三○○○號通知書明確通知上
    訴人於九十年四月九日以前改善及再行申報。然上訴人迄未再行申報，其違反建
    築法第七十七條第三項之規定甚明，被上訴人據以處分，並無不合。又被上訴人
    審酌上訴人違章情節之態樣、輕重等情事，處以法定最低額度之罰鍰暨限期補辦
    手續之處分，核與行政程序法第七條所定之比例原則相符。為其判決之論據。
四、本院按：建築物所有權人、使用人應維護建築物合法使用與其構造及設備安全。
    為建築法第七十七條第一項所明定。可知建築物所有權人、使用人本負有使建築
    物保持安全以供使用之義務。主管建築機關固得隨時派員檢查，維護建築物之安
    全使用。惟供公眾使用之建築物，使用者既眾，使用頻率又高，公共安全維護尤
    其必要，定期安全檢查，即屬必需，僅賴主管建築機關實施，實有不足，是以建
    築法第七十七條第三項規定：「供公眾使用之建築物，應由建築物所有權人、使
    用人定期委託中央主管建築機關認可之專業機構或人員檢查簽證，其檢查簽證結
    果應向當地主管建築機關申報。．．．」所稱申報，指檢查合格之申報，以便主
    管建築機關對於供公眾使用建築物之公共安全得以控管，為建築物所有權人、使
    用人之義務。其申報檢查結果若經審查為不合格，有改善完成再申報之義務，為
    法條之當然解釋。建築物公共安全檢查簽證及申報辦法第八條第二項規定：「建
    築物公共安全檢查申報人應於接獲通知改善之日起三十日內，依通知改善事項改
    善完竣送請複審；逾期未送審或複審仍不合格者，主管建築機關應依本法第九十
    一條規定處理」，即此之故。本件上訴人就供公眾使用之系爭建物為八十九年度
    定期安檢申報，自行申報部分不合格，經被上訴人審核認為不合格，限期通知改
    善完成再行申報，上訴人逾期未再申報，即有違反建築法第七十七條第三項規定
    之事實，此違法事實之存在，不因上訴人改善完成而受影響。原判決維持原處分
    依建築法第九十一條第一項規定，裁處上訴人六萬元罰鍰，並認為原處分已考量
    上訴人違法情節，裁處最低罰度之罰鍰，無違比例原則，實屬正當。次查上訴人
    固已委託建築師事務所檢查簽證並申報，惟其申報內容係一部分不合格，擬於九
    十年三月三日完成改善，並未申報其已完成改善，經被上訴人審查結果，因該不
    合格部分必須改善，故命改善後再行申報，於改善完成再申報前，建築主管機關
    並未到場檢查時，上訴人亦未再行申報已完成改善，被上訴人無從確定其定期安
    檢合於規定，是以原處分除處以罰鍰外再限期命改善申報，亦無不合。查上訴意
    旨除執與起訴意旨相同之論證外，仍執詞其已改善完成，並已依法申報，無違法
    情事，被上訴人予以處罰，違反手段與目的間之適當性原則，指原判決違背法令
    云云，並不可採。綜上，原審斟酌全辯論意旨及調查證據之結果，將原決定及原
    處分均予維持，駁回上訴人之訴，核無違誤。上訴論旨，仍執前詞，指摘原判決
    違誤，求予廢棄，難認有理由，應予駁回。
據上論結，本件上訴為無理由，爰依行政訴訟法第二百五十五條第一項、第九十八條
第三項前段，判決如主文。
中　　華　　民　　國　　九十三　　　年　　　五　　　　月　　　十四　　　日
                    最 高 行 政 法 院  第 一 庭
                                審 判 長 法  官　　　黃　綠　星
                                         法  官      吳  明  鴻
                                         法  官　　　蔡　進　田
                                         法  官　　　黃　璽　君
                                         法  官　　　廖　宏　明
右  正  本  證  明  與  原  本  無  異
　　　　　　　　　　　　　　　　　　　　 法院書記官　彭  秀  玲
中　　華　　民　　國　　九十三　　　年　　　五　　　　月　　　十四　　　日
